臺灣花蓮地方法院刑事判決　　　　　　　　　　　　　　九十四年度訴緝字第六號
　　公　訴　人　臺灣花蓮地方法院檢察署檢察官
　　被　　　告　乙○○
　　指定辯護人　本院公設辯護人
右列被告因傷害致死案件，經檢察官提起公訴（九十年度偵字第二七二五號），本院
判決如左：
    主  文
乙○○傷害人之身體，因而致人於死，累犯，處有期徒刑柒年拾月。
    事  實
一、乙○○曾因竊盜案件，經法院判處有期徒刑二年六月，於民國八十六年十二月二
    十二日確定，並於八十九年二月二十一日執行完畢，詎猶不知警惕，於九十年九
    月二十七日晚上十一時許，在花蓮縣新城鄉嘉新村二三一號外空地，酒後與方瑾
    明發生口角爭執，因方瑾明於言談間手部不慎揮打到乙○○女友謝湘琴臉部，乙
    ○○大怒，竟先以右手掌摑當時已有濃厚醉意之方瑾明右臉，旋再反手掌摑方瑾
    明左臉，致方瑾明重心不穩向後退而碰撞路旁之計程車後，不支跪下倒地，頭部
    右後枕部撞及地面。迄翌（二十八）日凌晨零時許，乙○○先行離去，方瑾明則
    由友人甲○○及謝湘琴扶入屋內地板上休息。嗣於同年月二十八日上午十一時四
    十分許，經屋主呂文金發現方瑾明業已因顱內出血而氣絕死亡。
二、案經花蓮縣警察局新城分局報請台灣花蓮地方法院檢察署檢察官偵查起訴。
    理  由
一、被告乙○○於右揭時、地徒手以掌摑方式毆打死者方瑾明，致其血流滿面，向後
    退碰到計程車後，跪下繼而倒地，頭部碰撞地面之事實，迭據其於警訊、偵查及
    本院調查暨審理時坦承不諱，核與證人甲○○（按證人甲○○業經本院合法傳、
    拘無著）於警詢及偵查中、謝湘琴於警詢及本院調查時所述情節大致相符，而死
    者方瑾明因跌倒致受有頭部外傷、造成顱內出血而死亡，業經檢察官督同法醫師
    相驗及委請法務部法醫研究所解剖並鑑定死因屬實，製有勘驗筆錄、相驗屍體證
    明書、驗斷書，並有法務部法醫研究所九十一年二月十五日法醫理字第○九一○
    ○○○四○六號函所附之九十年法醫所醫鑑字第一二八○號法務部法醫研究所鑑
    定書一份在卷可憑。又被告雖辯稱：死者當時係頭部左側倒地云云，然死者方瑾
    明右後枕部有表皮腫脹，其下之帽狀腱膜出血九乘七公分，左顳部帽狀腱膜出血
    八乘七公分，頭骨出現Ｚ字型骨折，其起始點分別位於後枕部之橫向六公分、延
    著矢狀縫合六公分及左冠狀縫合六公分，硬膜下出血有血塊存在，超過一百五十
    西西，右後枕部表淺出血五乘三公分，左顳尖部及右顳尖部較深之出血，分別為
    四乘三公分及三乘二公分，綜觀整個傷害出血及骨折方向，可發現撞擊側出血小
    於對撞側出血，亦即頭部出現跌倒之撞擊及對撞傷型態，此據法醫研究所於上揭
    鑑定書內敘明綦詳，核與現場目擊證人甲○○所證述死者案發時係頭部右側倒地
    等語相互吻合，參以卷附前揭鑑定書所載死者經解剖勘驗結果，除右後枕部於右
    外耳道上十一公分後九公分有表皮腫脹外，其餘並無外部受傷跡象之記載，足見
    死者於案發時確係右側耳後部位撞擊地面，要無疑義。至證人謝湘琴於警詢時雖
    證稱死者係頭部左側碰地云云，容係描述方向不明確之誤（按指面對死者之左右
    方，或指死者自身之左右方），尚難資為有利被告之認定。再查，被告雖辯稱：
    死者遭其毆打後，猶仍與他人飲酒，可能因而遭其他人毆打而死亡云云，惟其就
    此未能提出任何積極證據以實其說，亦乏相關資料或證人供本院調查或實施交互
    詰問，要係其個人主觀事後憑空臆測，原屬無稽。尤有進者，證人即被告女友謝
    湘琴於警詢時證稱：伊於死者方瑾明受傷鼻部流血且倒地頭部碰到地面後，即與
    甲○○共同將之扶入屋內躺在地板上休息，見其睡著後才離開，二十八日早上六
    時三十分許，伊去找甲○○拿機車時看見方瑾明仍在睡覺打呼，甲○○有叫醒他
    說話等語，核與證人甲○○所證稱：其於案發當日方瑾明被毆打後，有扶方瑾明
    至屋內地板上睡覺，隔天早上七點多方瑾明醒來，其問方瑾明要不要緊，方瑾明
    說不要緊，很累想再休息一下，其才將門帶上去上班等情相符，另證人即屋主呂
    文金於警詢時亦證稱：二十八日上午九時許，伊進入屋內，當時門反鎖，伊以鑰
    匙開門，見方瑾明躺在地上蓋著棉被，狀似睡著，伊十一時再回到屋內才發現方
    瑾明口鼻有似血之液體，當時被害人沒有明顯之外傷，現場有酒味，屋內陳設均
    正常無減少等語，佐以前揭法醫研究所鑑定書所示死者除頭部外，其他身體各部
    位無明顯外傷之內容，足徵死者方瑾明於案發後業已直接由他人扶入屋內地板休
    息，迄翌日遭人發現死亡時，均躺在地板上休息，應無被告所稱案發後死者復與
    他人飲酒等節，而腦部受傷本身在醫學上即具有所謂延遲發作之特性，是被告前
    揭空言主張內容，應不至構成中斷因果關係之原因，甚為明灼。又按頭顱所包覆
    者，為大腦之人體重要維持生命機轉之中樞器官，苟猛擊該處，極易造成顱部難
    以修復之重大損害，進而導致死亡結果，而因飲酒至醉之人，本身因酒精作用控
    制身體行動能力本即較正常人為弱，如對其臉部施以重擊，極易使其產生重心不
    穩現象而跌倒，且於跌倒時造成頭部及其他重要部位受有撞擊所致重大傷害，乃
    為一般人所共識，亦應為被告所能預見，乃被告竟於盛怒情形下，對已帶有濃厚
    醉意之死者方瑾明連續施以重摑臉部，此由死者僅遭被告摑掌二下即血流滿面可
    知被告用力之猛，其因而致被害人倒地頭部撞擊地面而死亡，本件被害人之死亡
    與被告之加害行為間，顯具有因果關係之聯絡，被告自應負傷害致人於死之罪責
    。此外，復有現場及驗屍照片在卷可參，本件已臻事證明確，被告犯行應堪認定
    。
二、按刑法殺人未遂罪與傷害罪之區別，端以加害人於行為之初有無戕害他人生命之
    故意為斷，被害人傷痕之多寡、受傷處所是否即為致命部位，有時雖可藉為認定
    有無殺意之心證，究不能據為絕對標準，此迭經最高法院揭有判例足資參照。查
    本案之發生，肇因於被害人與被告因酒後口角偶發事件產生衝突，被告於酒後一
    時氣憤，毆打被害人所致，惟參酌兩人素昧平生，復無仇隙，應無置被害人於死
    之理。故核被告所為，係犯刑法第二百七十七條第二項前段之傷害致死罪。又被
    告前曾有如事實欄所載之犯罪前科及執行紀錄，此有台灣花蓮地方法院檢察署刑
    案資料查註紀錄表及台灣高等法院被告前案紀錄表各一份在卷可稽，其於五年以
    內再犯本件有期徒刑以上之罪，為累犯，應依刑法第四十七條之規定加重其刑。
    爰審酌被告有如事實欄所載之犯罪前科，此有台灣高等法院被告前案紀錄表一份
    在卷可考，素行非佳，其於酒後因故與被害人發生爭吵，並進而毆打被害人，並
    因情緒一時失控，下手力道過猛，致罹重典，然事後棄保逃亡，且迄今仍未與被
    害人家屬達成和解，賠償其損害，犯後亦否認犯行之態度等一切情狀，量處如主
    文所示之刑，以示懲儆。至公訴意旨犯罪事實另敘及：被告於九十年九月二十七
    日晚上九時許，在花蓮縣新城鄉嘉新村二三一號酒後與方瑾明發生口角，雙方發
    生拉扯，被告徒手毆打方瑾明臉部部分之犯行，惟因被告此部分所為係刑法第二
    百七十七條第一項之傷害罪，依同法第二百八十七條前段之規定，須告訴乃論，
    然遍觀全卷，未見此部分業據合法告訴之資料，惟因公訴人認被告此部分犯行與
    前揭論罪科刑部分具有接續犯之實質上一罪關係，故不另為不受理之諭知，附此
    敘明。
據上論斷，應依刑事訴訟法第二百九十九條第一項前段，刑法第二百七十七條第二項
前段、第四十七條，判決如主文。
本案經檢察官薛智友到庭執行職務。
中　　　華　　　民　　　國　　九十四　　年　　　七　　　月　　 十三 　　日
                                      台灣花蓮地方法院刑事第二庭
                                        審判長  法  官  林碧玲
                                                法  官  俞秀美
                                                法  官  陳世博
右正本證明與原本無異。
如對本判決不服，應於送達後十日內，向本院提出上訴狀。（應抄附繕本）告訴人或
被害人如對於本判決不服者，應具備理由請求檢察官上訴，其上訴期間之計算係以檢
察官收受判決正本之日期為準。
                                        法院書記官
中　　　華　　　民　　　國　　九十四　　年　　　  　　　月　　　　　　日
